行　政　法　院　判　決　　　　　　　　　　　　　八十七年度判字第二一二九號
　　原　　　告　萬里達傳播事業股份有限公司
　　代　表　人　甲○○
　　被　　　告　行政院新聞局
右當事人間因廣播電視法事件，原告不服行政院中華民國八十七年四月八日台八七訴
字第一四七三二號再訴願決定，提起行政訴訟。本院判決如左︰
　　主  文
原告之訴駁回。
　　事  實
緣原告係廣播電節目供應事業，其所製播之「華衛電視台」頻道於民國八十六年二
月十一日凌晨零時至一時播出「花魁藝色館」節目暨「非常寫真－我的第一次」廣告
及於八十六年三月十八日凌晨零時至一時播出「花魁藝色館」節目之單元「人體尋寶
遊戲」「驕傲的身材可以剪裁嗎﹖」內容涉嫌妨害善良風俗，被告以其行為違反廣播
電視法第二十九條之一準用同法第二十一條第二款之規定，乃依同法第四十五條之二
規定，分別以八十六年四月十八日起廣五字第○五二三○號及第○五二三一號函各
處原告罰鍰三萬元（折合新台幣九萬元）。原告不服，提起訴願，經行政院新聞局依
該局第二三五次訴願會決議，以八十六年七月三十一日維廣五字第一○八一三號函
將原處分均撤銷，另以八十六聞訴字第一一七三一號訴願決定書駁回訴願。案經原處
分機關重為審查，以系爭行為有違廣播電視法第二十九條之一準用同法第二十一條第
五款妨害公共秩序或善良風俗之規定，乃依同法第四十五條之二規定，分別以八十六
年七月三十一日維廣五字第一○八一四號及第一○八一五號函各處原告罰鍰三萬元
（折合新台幣九萬元）。原告不服，併為提起訴願、再訴願，經遭駁回，遂向本院提
起行政訴訟。茲摘兩造訴辯意旨如次：
原告起訴意旨略謂︰一、緣被告機關以原告所屬華衛電視台於八十六年二月十一日及
三月十八日同凌晨零時至一時之時段分別播出「花魁藝色館」節目、「非常寫實－我
的第一次」、廣告及「花魁藝色館」節目，內容妨害善良風俗，違反有線電視法第三
十五條第一項第三款，暨廣播電視法第二十一條第二款，違背政府法令第二十九條之
一規定，同依廣播電視法第四十五條之二規定，原以起廣五字第○五二三○、○五
二三一號函分別核處最高罰鍰新台幣玖萬元，原告不服，依法提起訴願，被告機關曾
以維廣五字第一○八一三號函自行撤銷上開兩處分案。嗣訴願決定機關更以八十六
年訴字第一一七三一號決定書謂「原處分已撤銷而不復存在，則訴願之標的既已消失
，自無許其提起訴願之餘地，業經行政法院年度判字第四六七號判例所明釋。」因
而駁回原告之訴願在案。然被告機關撤銷原處分同時又以維廣五字第一○八一四、
一○八一五號函就此同一事件再為處分，令人莫明所以。原告不得已，以被告嚴重違
悖「一事不再理」之法律大原則，提起訴願，訴願決定機關以原處分援引法條有誤
（無非原援引上開有線電視法第三十五條第一項第三款和廣播電視法第二十一條第二
款併改適用廣播電視法第二十一條第五款），並非否認訴願人有前述違法行為之理由
駁回，顯見其任意核處之一斑；再訴願決定機關復執同一理由，且謂原告係於不同時
間，播出不同節目內容，屬二個違法行為，分別處以罰鍰，並無不合而駁回再訴願，
原告委實不服。二、查被告機關所認違規處分自行撤銷後重為處分之前後兩次據以核
處之事實既屬同一而無不同，唯其前引有線電視法第三十五條第一項第三款」妨害公
共秩序或善良風俗。」與後引廣播電視法第二十一條第五款之「妨害公共秩序或善良
風俗」之用語與解釋有何不同或差異，原告大惑不解。尤其訴願及再訴願決定機關在
無新事實或新證據之前提下就〞同一違規事實〞仍謂依法重為處分，於法並無不當，
無一事不再理原則之適用等語，足證認事用法之誤謬和知法違法，昭然若揭。三、退
而言之，被告機關八十六年一月十五日起廣五字第○○七一○號處分函即曾以原告
華衛電視台於八十六年一月八日播出「非常寫真－我的第一次」廣告違反規定核處罰
鍰有案。經查該案與本件係完全相同內容，竟在無明文得連續處罰之規定而為二次核
處，依「一行為一處罰」之行政原則，其所為之重複處分，即屬違法之行政行為，應
毋庸贅言。四、又「非常寫真－我的第一次。」錄影帶第四捲既經主管之被告機關依
法審查合格取得錄影帶節目合格證明書，為各該行政機關所是認，而其廣告也取自該
審查合格之四捲帶中部分所播出，並無增加或踰越原合格內容；矧綜觀其與「花魁藝
色館」之節目內容尺度，更比坊間發行或其他頻道播出之「限制級」節目或影片猶為
保守，卻核處最高額度之罰鍰，顯有違比例原則，不無權力濫用之違法。爰於法定期
間依法起訴，狀請撤銷一再訴願決定及原處分等語。
被告答辯意旨略謂︰一、按廣播電視節目供應事業之設立，應經行政院新聞局許可，
其節目內容及有關管理事項準用廣播電視法第二十一條之規定，為廣播電視法第二十
九條之一所明定。同法第二十一條復規定「廣播電視節目內容，不得有左列情形之一
：(一)損害國家利益或民族尊嚴(二)違背反共復國國策或政府法令(三)煽惑他人犯罪或違背
法令(四)傷害兒童身心健康(五)妨害公共秩序或善良風俗(六)散佈謠言或淆亂視聽」。如違
反上揭規定，處廣播電視節目供應事業三千元以上、三萬元以下罰鍰，並沒入其節目
，此為同法第四十五條之二所明定。二、被告機關於八十六年七月三十一日維廣五
字第一○八一三號函將本局前起廣五字第○五二三○號暨起廣五字第○五二三一
號函兩處分撤銷，係因該等處分援引核處之條文有誤，並非否認原告有前述違法行為
，原告違規事實既仍存在，本局依法重為處分，於法並無不當，亦無違背「一事不再
理」之原則，合先述明。三、被告機關八十六年一月十五日起廣五字第○○七一○
號處分函，係對原告於民國八十六年一月八日播出之「非常寫真－我的第一次」廣告
畫面均為女性裸露雙乳及全裸之鏡頭，並搭配「台灣美女  性的傾訴」之煽情字幕，
就其內容而言，已屬傷害兒童身心健康、妨害公共秩序或善良風俗之影片，其違規事
實與本案係屬不同時間，播出不同節目內容，核屬二個違法行為，被告機關分別處以
罰鍰，並無不合。所訴原處分就同一事件為連續處罰云云，並不足採。四、「非常寫
真－我的第一次」錄影帶有四捲，雖均取有錄影節目審查合格證書，然其係將四捲錄
影帶重新製作剪輯處理後始行播出，其剪輯內容係將各錄影帶中有關述第一次性行
為之情節連續播出，就其內容而言，已足使人認其屬猥褻之影片，明顯渲染性行為，
與被告機關原核准之內容有明顯之不同。另花魁藝色館節目中以女演員扮演不同職業
角色公然脫衣之內容，經八十六年電視節目評鑑委員會第一次會議，審認其有違有線
電視法第三十五條第三款暨廣播電視法第二十九條之一之規定。原告所製播之節目內
容有妨害善良風俗之情形，依法即不得製播，其既己違反廣播電視法第二十一條第五
款之規定，則原處分據以核處罰鍰，並無不當。五、原告又謂「花魁藝色館」之節目
內容尺度比坊間發行或其他頻道播出之限制級節目或影片猶為保守，卻核處最高額度
之罰鍰部分，查原告違反廣播電視法已非初犯，卻仍漠視法律而明知故犯。被告機關
審酌原告屢犯情形及本件違法事實，依職權按廣播電視法第四十五條之二規定於法定
裁量範圍內予以行政裁量，裁處原告參萬元（折合新台幣玖萬元）之罰鍰，處分尚屬
適當，無原告所言有違比例原則之處。六、綜右所述，原告所製播之「華衛電視台」
頻道於八十六年二月十一日凌晨零時至一時播出「花魁藝色館」節目暨「非常寫真－
我的第一次」廣告及於八十六年三月十八日凌晨零時至一時播出「花魁藝色館」節目
之單元「人體尋寶遊戲」「驕傲的身材可以剪裁嗎﹖」，其內容涉嫌妨害善良風俗，
原告播出該等節目及廣告，違反廣播電視法第二十九條之一準用同法第二十一條第五
款，原處分依法核處，認事用法應無違誤。原告所持理由係規避責任之詞，冀邀寬免
，顯不足採。貴院鑒核，駁回原告之訴等語。
　　理  由
按「廣播電視節目供應事業之設立，應經新聞局許可，其節目內容及有關管理事項準
用第二十一條、第二十五條、第二十八條及第三十四條之規定。」「廣播、電視節目
內容，不得有左列情形之一：一、損害國家利益或民族尊嚴。二、違背反共復國國策
或政府法令。三、煽惑他人犯罪或違背法令。四、傷害兒童身心健康。五、妨害公共
秩序或善良風俗。六、散佈謠言、邪說或淆亂視聽。」為廣播電視法第二十九條之一
及第二十一條所規定。又「違反第二十九條之一之規定，經營、策劃、製作、發行或
託播廣播電視節目、廣告、錄影節目帶者，處三千元以上、三萬元以下罰鍰，並沒入
其節目。」復為同法第四十五條之二所明定。本件原告係廣播電視節目供應事業，其
所製播之「華衛電視台」頻道於八十六年二月十一日凌晨零時至一時播出「花魁藝色
館」節目暨「非常寫真－我的第一次」廣告及於八十六年三月十八日凌晨零時至一時
播出「花魁藝色館」節目之單元「人體尋寶遊戲」「驕傲的身材可以剪裁嗎﹖」內容
涉嫌妨害善良風俗，被告以其行為違反廣播電視法第二十九條之一準用同法第二十一
條第二款之規定，乃依同法第四十五條之二規定，分別以八十六年四月十八日起廣
五字第○五二三○號及第○五二三一號函各處原告罰鍰三萬元（折合新台幣九萬元）
。原告不服，提起訴願後，行政院新聞局依該局第二三五次訴願會決議以八十六年七
月三十一日維廣五字第一○八一三號函將原處分均撤銷，另以八十六聞訴字第一一
七三一號訴願決定書駁回訴願。案經原處分機關重為審查，以系爭行為有違廣播電視
法第二十九條之一準用同法第二十一條第五款妨害公共秩序或善良風俗之規定，乃依
同法第四十五條之二規定，分別以八十六年七月三十一日維廣五字第一○八一四號
及第一○八一五號函各處原告罰鍰三萬元（折合新台幣九萬元）。查原告係廣播電視
節目供應事業，其製播之華衛電視台於八十六年二月十一日零時至一時播出花魁藝色
館節目之電視指南單元，內容有以女演員扮演不同職業角色脫衣內容暨節目中播出之
「非常寫真－我的第一次」廣告，經行政院新聞局八十六年電視節目評鑑委員會第一
次會議決議其內容有妨害善良風俗。又該頻道於八十六年三月十八日凌晨零時至一時
播出花魁藝色館節目，其中「人體尋寶遊戲」「驕傲的身材可以剪裁嗎﹖」等單元，
亦經行政院新聞局八十六年電視節目評鑑委員會第一次會議決議，認其內容係針對彩
繪裸身之特定部位為題、扮演各種角色公然脫衣及現場示範塑身動作（撫摸乳房）等
，有妨害善良風俗之嫌，顯已違法。而被告以八十六年七月三十一日維廣五字第一
○八一三號函撤銷起廣五字第○五二三○號及第○五二三一號函之處分，係因該等
處分援引之條文有誤，並非認定原告之系爭行為不違法。原告違法事實既仍存在，被
告於原告對各該處分提起行政救濟之程序中，依法更正處分之法律依據後重為處分，
於法並無不合，本件係以法律依據正確之處分取代引據法條不當之處分，並非對同一
事件重複處分，故無一事不再理原則之適用。又「非常寫真－我的第一次」錄影帶計
有四捲，雖均取有錄影節目審查合格證書，然其係將四捲錄影帶重新製作剪輯處理後
始行播出，其剪輯內容係將各錄影帶中有關述第一次性行為之情節連續播出，就其
內容而言，已足使人認其屬猥褻之影片，明顯渲染性行為，與被告原核准之內容有明
顯之不同。另花魁藝色館節目中以女演員扮演不同職業角色公然脫衣之內容，經八十
六年電視節目評鑑委員會第一次會議，審認其有違有線電視法第三十五條第三款暨廣
播電視法第二十九條之一之規定。而該委員會係以客觀公正之方式，就個別案件進行
討論而作成決議，被告據以處分原告，事證亦屬明確。末查所謂「限制級節目尺度製
播標準」係針對有線電視法第三十五條第一項第二款有妨害兒童及少年身心健康之虞
之節目所定之製播原則。惟節目內容有妨害善良風俗之情形，依法即不得製播。原告
所製播之節目內容，既已違反廣播電視法第二十一條第五款之規定，則原處分據以核
處罰鍰，並無違誤，一再訴願決定駁回其訴願、再訴願，經核並無不合，均應予維持
。又原告係於不同時間，播出「非常寫真－我的第一次」廣告，核屬二個違法行為，
被告分別處以罰鍰，並無不合。所訴原處分就同一事件為連續處罰，違反「一行為一
處罰」之行政原則云云，並不足採。綜上所述，原告起訴意旨難謂有理由，應予駁回
。
據上論結，本件原告之訴為無理由，爰依行政訴訟法第二十六條後段，判決如主文。
中    華    民    國     八十七      年      十      月     二十九      日
                    行 政 法 院 第 二 庭
                                審 判 長 評  事      陳  石  獅
                                         評  事      徐  樹  海
                                         評  事      彭  鳳  至
                                         評  事      黃  合  文
                                         評  事      林  茂  權
右  正  本  證  明  與  原  本  無  異
                                         法院書記官  王  福  瀛
中    華    民    國     八十七      年     十一     月       二        日
